臺灣臺南地方法院民事裁定　　　　　　　96年度財管字第70號
聲　請　人　乙○
上列聲請人聲請為被繼承人丁○、丙○○、甲○○選任遺產管理
人事件，本院裁定如下：
    主      文
選任財政部國有財產局台灣南區辦事處台南分處為被繼承人丁○
、丙○○、甲○○之遺產管理人。
聲請程序費用新台幣壹仟元由被繼承人丁○、丙○○、甲○○之
遺產負擔。
    理      由
一、按繼承開始時，繼承人之有無不明，而不能依民法第1177條
    選定遺產管理人時，得由利害關係人聲請法院選任之。民法
    第1178條第2項定有明文。
二、本件聲請意旨略以：
  （一）緣被繼承人丁○（男，明治8年10月23日生，大正14年5
        月18日死亡，最後住所：台南廳台南市高砂町三丁目十
        五番地）依其日據時期戶籍資料所載，其養子王生廉於
        大正13年8月25日離緣復戶，又其資料亦無丁○之兄之
        戶籍記載，亦無從得知丁○之應繼承人為何人。
  （二）另被繼承人丙○○（男，明治11年1月7日生，大正13年
        2 月21日死亡，最後住所：台南州台南市明治町二丁目
        六十番地）依其日據時期戶籍資料所載，其妻王戴綢有
        一繼承人戴月理，經聲請人向戶政事務所申請戴月理之
        除戶謄本，欲尋找其繼承人，惟經回函告知未能發現戴
        月理之相關戶籍資料，亦無從得知丙○○之應繼承人為
        何人。
  （三）又被繼承人甲○○（男，民國前24年3月14日生，民國
        42 年6月14日死亡，最後住所：台南市中區24戶忠義四
        巷16號），依其光復後戶籍資料所載，無從得知甲○○
        之應繼承人為何人。
  （四）前揭被繼承人丁○、丙○○、甲○○均為坐落台南縣永
        康市○○段187、188、189、190、191、191-1、191-2
        、191-3、230地號土地之共有人，而聲請人為前揭土地
        共有人王昶之繼承人，被繼承人之繼承人有無不明，無
        法組成親屬會議，聲請人為利害關係人，爰聲請選任財
        政部國有財產局台灣南區辦事處台南分處為被繼承人丁
        ○、丙○○、甲○○之遺產管理人等語。
三、經查，聲請人主張之上開事實，業據其提出繼承系統表、戶
    籍謄本、土地登記第二類謄本為證，並有台南市北區戶政事
    務96年9月3日南市北戶字第0960005015號、台南市中西區戶
    政事務所96年9月4日南市中西戶伶字第0960003610號函在卷
    可佐，自堪信聲請人之主張為真實。被繼承人丁○、丙○○
    、甲○○之繼承人有無既為不明，無法準用民法第1177條規
    定選定遺產管理人，而聲請人與上開被繼承人又為土地共有
    人之關係，則其以利害關係人之身分聲請選任被繼承人丁○
    、丙○○、甲○○之遺產管理人，核與上開規定並無不合，
    應予准許。
四、又按公示催告期限屆滿，無繼承人承認繼承時，其遺產於清
    償債權，並交付遺贈物後，如有剩餘，歸屬國庫；又按非公
    用國有財產以財政部國有財產局為管理機關，民法第1185條
    、國有財產法第12條分別定有明文。查本件被繼承人丁○、
    丙○○、甲○○所遺上開不動產係坐落於台南縣，倘無人承
    認繼承時，將於清償債權，並交付遺贈物後，歸屬國庫。為
    使被繼承人丁○、丙○○、甲○○遺產之處置順利進行，本
    院認選任財政部國有財產局台灣南區辦事處台南分處為被繼
    承人丁○、丙○○、甲○○之遺產管理人為適當。
五、依非訟事件法第24條第1項、第157條，裁定如主文。
中　　華　　民　　國　　96　　年　　11　　月　　2 　　日
                  家事法庭法　官　林育幟
以上為正本係照原本作成。
如對本裁定抗告須於裁定送達後10日內向本院提出抗告狀，並應
繳納抗告費新臺幣1000元。
中　　華　　民　　國　　96　　年　　11　　月　　2 　　日
                          書記官　黃坤義
